臺灣花蓮地方法院民事判決　　　　　　　 96年度訴字第121號
原　　　告　甲○○
被　　　告　乙○○
上列當事人間侵權行為損害賠償事件，本院於96年8月28日言詞
辯論終結，判決如下：
    主  文
被告應給付原告新臺幣壹拾貳萬元。
原告其餘之訴駁回。
訴訟費用由被告負擔百分之五，餘由原告負擔。
本判決第一項得假執行。但被告如於假執行程序實施前以新台幣
壹拾貳萬元預供擔保，得免為假執行。
原告其餘假執行之聲請駁回。
    事實及理由
一、原告起訴主張：兩造原係同居關係，於民國95年1月31日20
    時許，因細故而在花蓮縣光復鄉○○村○○街12之1號旁貨
    櫃屋處發生爭執，被告乙○○竟心生不滿，而以腳跘倒原告
    ，並徒手抓原告髮往貨櫃屋牆壁撞、再以腳踹其肚子，造成
    原告受有頭部及軀幹、雙側手部、大腿及小腿多處挫傷之傷
    害。被告並因此經本院刑事庭以95年度林簡字第205號、96
    年度檢上字第7號科處拘役30日。而原告與被告同居近2年，
    長期受被告暴力相待並受此傷害，身心所受痛苦甚大，原告
    之父母年邁衰老，因原告受被告連續性之家暴行為而寄掛原
    告擔心不已，爰依侵權行為之法律關係，請求被告賠償非財
    產上損害與原告及原告之父孫福來、原告之母黃瑞貞。並聲
    明：(1)被告應給付原告新台幣（下同）180萬元，(2)被告應
    給付原告之父孫福來60萬元，(3)被告應給付原告之母黃瑞貞
    60萬元。
二、被告對於原告受有上述傷害並不爭執，然辯稱：本件傷害案
    件刑事部分雖經判決確定，但當時是原告先動手，他是正當
    防衛，且原告受此傷害後並非無工作能力，精神慰撫金之請
    求金額顯然過高，又原告不得為父母而為請求，且縱原告得
    請求賠償，因其仍積欠被告108萬元，爰行使抵銷權等語，
    以資抗辯。並聲明：原告之訴駁回。
三、按因故意或過失，不法侵害他人之權利者，負損害賠償責任
    ；又不法侵害他人之身體、健康、名譽、自由、信用、隱私
    、貞操，或不法侵害其他人格法益而情節重大者，被害人雖
    非財產上之損害，亦得請求賠償相當之金額，民法第184條
    第1項前段、第195條第1項分別定有明文。經查：
  (一)原告主張被告於95年1月31日20時許，在上述時、地以腳跘
    倒原告，並徒手抓原告髮往貨櫃屋牆壁撞、再以腳踹其肚子
    ，造成原告受有頭部及軀幹、雙側手部、大腿及小腿多處挫
    傷之傷害之事實，業據提出本院96年度簡上字第7號刑事判
    決書一份為證，被告雖以前詞置辯，然查，被告上述傷害原
    告之事實，業據原告及證人即原告之弟黃建智於警詢、偵查
    及本院刑事庭審理時證述甚詳，且有與原告所述遭被告毆打
    情節相符之診斷證明書一紙在卷可查，此業經本院依職權調
    閱上述刑事卷宗查閱屬實，而被告於刑事庭原辯稱：兩造間
    是拉扯造成之傷害等語，直至本院才辯稱其為正當防衛等語
    ，復未能舉證實說，自不可採。綜上所述，原告之主張堪信
    為真實，是原告依據前開規定，請求被告賠償慰撫金，自屬
    有據。
  (二)爰審酌兩造間原為同居之男女友人關係，原告因遭被告之傷
    害致受有頭部及軀幹、雙側手部、大腿及小腿多處挫傷之傷
    害，原告身心所受痛苦非輕，及原告自述護專畢業，之前是
    從事助產士等護理工作，以及94年間所得收入約30餘萬元，
    名下無無不動產，有財政部台灣省北區國稅局（下稱國稅局
    ）財產歸屬資料清單及94年度綜合所得稅各類所得資料清單
    可參；被告自述為大學畢業，現於台糖公司擔任政風課長工
    作，每月收入七萬多元，名下有自用房屋一棟、土地二筆、
    汽車一部等兩造身分、地位等一切情狀，認原告請求180萬
    元，顯屬過高，應予核減為12萬元，方屬公允，逾此數額之
    請求，尚嫌過高，應予駁回。
  (三)被告雖主張行使抵銷之抗辯等語，然按因故意侵權行為而負
    擔之債，其債務人不得主張抵銷，民法第339條明文可參。
    本件被告於前述時地係故意致原告成傷，為故意侵權行為，
    所生之損害賠償責任，不得主張抵銷。故被告所為抵銷之抗
    辯，於法無據，亦不可採。
  (四)至原告請求被告應給付原告之父孫福來及原告之母黃瑞貞各
    60萬元部分，姑不論原告並非適格之請求權人，且原告之父
    、母並非遭受被告傷害之人，侵權行為，實無法律上依據對
    被告主張因此受有何損害，其此部分損害賠償之請求，自非
    有理。應予駁回。
四、綜上，原告依據侵權行為之規定，請求被告給付如主文第一
    項所示之金額，為有理由，應予准許，逾此部分，為無理由
    ，應予駁回。
五、就原告勝訴部分，所命給付之金額未逾50萬元，爰依職權宣
    告假執行及被告得預供擔保免為假執行。至原告敗訴部分，
    其假執行之聲請已失所附麗，應予駁回。
六、本件事證已臻明確，兩造其餘攻擊防禦方法與舉證，均無礙
    勝負判斷，爰不一一論列，附此敘明。
結論：本件原告之訴為一部有理由，一部無理由，依民事訴訟法
第79條、第389條第1項第5款、第392條第2項，判決如主文。
中　　華　　民　　國　　96　　年　　9 　　月　　17　　日
 　　　　　　　臺灣花蓮地方法院民事庭
                   法      官  陳雅敏
上列為正本係照原本作成。
如不服本判決，應於送達後20日內，向本院提出上訴狀並表明上
訴理由，如於本判決宣示後送達前提起上訴者，應於判決送達後
20日內補提上訴理由書(須附繕本)。
中　　華　　民　　國　　96　　年　　9 　　月　　17　　日
　　　　　　　　　 法院書記官　邱鴻志
